臺灣臺南地方法院交通事件裁定        100年度交聲字第660號
移送機關    交通部公路總局嘉義區監理所麻豆監理站
異議人即
受處分人    王文龍
上列異議人即受處分人因違反道路交通管理處罰條例案件，對於
交通部公路總局嘉義區監理所麻豆監理站民國100年8月8日所為
之裁決處分（處分案號：麻監裁罰字第裁75-BDB318318號）聲明
異議，本院裁定如下：
    主    文
原處分撤銷。
王文龍不罰。
    理    由
一、原處分意旨略以：異議人即受處分人王文龍（下稱異議人）
    駕駛車牌號碼C9-6268號自用一般小客車（下稱系爭車輛）
    ，於民國100年5月15日23時18分許，行經高雄市○○路與水
    源路交岔路口時，因不遵守道路交通標線之指示，經高雄市
    政府警察局交通警察大隊（下稱舉發機關）警員製單逕行舉
    發，嗣經移送機關即交通部公路總局嘉義區監理所麻豆監理
    站（下稱原處分機關）以其違規事證明確，依道路交通管理
    處罰條例第60條第2項第3款及違反道路交通管理事件統一裁
    罰基準表之規定，裁處異議人罰鍰新臺幣（下同）900元等
    語。
二、聲明異議意旨略以：異議人所有自小客C9-6268號車，業於
    88年間典當予台南縣佳里鎮○○路423號「佳興當舖」，經
    流當後於93年2月23日逾檢註銷在案。異議人即未再保管使
    用該車輛，該期間內異議人亦遭汽車貸款公司（裕隆公司）
    以侵占案提出告訴，並執行3個月有期徒刑易科罰金，今該
    自小客C9-6268號車因違規遭警方取締，應計對該當舖予以
    究責，並查明該車是否遭當舖以不法手段變賣給他人，為此
    聲明異議等語。
三、按道路交通管理處罰條例第7條之2、同條例第85條第1項、
    違反道路交通管理事件統一裁罰基準及處理細則第36條之規
    定，如係逕行舉發之情形，應按已查明之資料，由舉發機關
    送達被通知人即汽車所有人，再由汽車所有人依通知單之應
    到案日期前到案，並告知違規駕駛人之姓名等資料，由處罰
    機關另行通知違規駕駛人到案依法處理，汽車所有人逾應到
    案日期者，處罰機關始得依上揭規定處罰該汽車所有人。換
    言之，對於違反道路交通管理處罰條例行為之處罰，原則上
    應處罰汽車駕駛人，例外於有應歸責汽車所有人之情形下，
    始得處罰汽車所有人。
四、經查：
  (一)登記於異議人名下之車牌號碼C9-6268號自用小客車，於100
    年5月15日23時18分許，行經高雄市○○路與水源路交岔路
    口時，因不遵守道路交通標線之指示，經舉發機關警員製單
    逕行舉發，嗣經原處分機關裁處如前述之裁罰等情，固有高
    雄市警察局100年7月11日高市警交相字第BDB318318 號舉發
    違反道路交通管理事件通知單、原處分機關100年8月8日麻
    監裁罰字第裁75-BDB318318號裁決書及舉發照片各1份附卷
    可稽。
  (二)異議人主張系爭車輛業於88年間典當予台南縣佳里鎮○○路
    423號「佳興當舖」等語，經本院調取臺灣高雄地方法院94
    年度易字第1242號被告林春和、林智慧被訴詐欺等案件卷宗
    全卷核閱，且證人林智慧亦於100年12月23日至本院調查時
    到庭陳稱：其當時是跟當鋪買的，是在高雄市的當鋪，本件
    闖紅燈的違規是其所駕駛等語（見該次調查筆錄），是異議
    人上開主張，應可採信。
  (三)至證人林智慧嗣後固於100年12月27日提出陳報狀檢附上水
    股分有限公司100年8月20日簽到簿影本，表示其於100年8月
    20日乃在公司上班，本件違規應非其所為等語，然本件違規
    時間乃100年5月15 日23時18分許，證人林智慧該陳報狀之
    內容似有誤認違規時間，附此敘明。
五、綜上所述，本件依上開調查結果，系爭車輛於本件違規當時
    ，確已非置於異議人支配管領之下，其實際所有人及占有使
    用人乃第三人林智慧，因此，異議人既非系爭車輛之實際所
    有人，亦非實際駕駛人，即不得依前開條文予以裁罰，原處
    分機關對異議人加以裁罰，即難認允洽。本件異議人以前情
    為由，向本院提出異議，為有理由，爰撤銷原處分機關所為
    之上開裁決，並由本院另為異議人不罰之諭知，以資適法。
六、據上論斷，應依道路交通管理處罰條例第87條第2項、道路
    交通事件處理辦法第19條前段，裁定如主文。
中    華    民    國   100    年    12    月    30    日
                      交通法庭  法  官  林福來
以上正本證明與原本無異。
如不服本裁定，應於收受送達後5日內向本院提出抗告狀。（應
附繕本）
                                書記官  李淑惠
中    華    民    國   101    年    1     月    4     日